【裁判字號】    90,交上易,361
【裁判日期】    901107
【裁判案由】    公共危險等
【裁判全文】
臺灣高等法院刑事判決                            九十年度交上易字第三六一號
    上  訴  人  臺灣士林地方法院檢察署檢察官
    被      告  甲○○
右上訴人因被告公共危險等案件，不服臺灣士林地方法院九十年度交易字第一四號
，中華民國九十年七月三十一日第一審判決（起訴案號：臺灣士林地方法院檢察署八
十九年度偵字第三八０一號）提起上訴，本院判決如左：
    主    文
上訴駁回。
    事    實
一、甲○○明知飲酒後吐氣所含酒精成分超過每公升○點二五毫克以上者，不得駕車
    ，竟於民國（下同）八十九年一月十九日不詳時間，在台北縣汐止市八連山上之
    某餐廳與友共敘，約服用玉泉清酒半瓶後，至同日夜間十時許，亦明知已有醉意
    不能安全駕駛，仍貿然駕駛車號Ｍ二─九二一一號之自小客車離開，於同日夜間
    十時三十分許，沿台北縣汐止市○○路○段往汐止方向行駛，途經前揭路段與連
    峰街口時，本應注意該路段之時速限制為每小時四十公里，且汽車行經彎道、坡
    路及無號誌之交叉路口均應減速慢行，作隨時停車之準備，且應隨時注意車前狀
    況，而依當時雖然陰天，但夜間有照明，路面無缺陷、無障礙物，並無不能注意
    之情事，竟疏未注意減速慢行及車前狀況，仍以時速六十公里之時速超速行駛，
    適有同路段往山區方向行進騎乘車號ＥＥＩ─六五七號輕型機車之乙○○，行經
    無分向限制設施道路之該路段亦疏未靠右行駛，致甲○○剎避不及撞及乙○○，
    造成乙○○人車倒地，因而受有頭部外傷、右側橈骨骨折、骨盆恥骨骨折及右大
    腿深部撕裂傷之傷害，甲○○肇事後，立即下車察看並委託他人以一一○報案，
    迅速將乙○○送醫，而對於未發覺之罪自首並接受裁判，經警前往處理，於翌日
    （即二十日）凌晨一時十八分許，測得其當時呼氣所含酒精濃度達每公升○點七
    五毫克。
二、案經被害人乙○○訴由臺北縣警察局汐止分局報告臺灣士林地方法院檢察署檢察
    官聲請簡判決處刑後，臺灣士林地方法院改依通常程序審理。
    理    由
一、訊據被告甲○○對於右開時間、地點，酒後駕車，並以時速六十公里之速度行駛
    與騎乘ＥＥＩ─六五七號機車之乙○○發生碰撞，致乙○○受有傷害之事實坦承
    不諱，惟否認涉有過失傷害罪嫌，辯稱略以：「當時靠右行駛，至肇事地點時，
    對方突然侵入伊的車道，伊發現時已經來不及反應才撞上」云云。
二、經查：
(一)、右開犯罪事實，除告訴人乙○○未靠右行駛之部分外，餘業據告訴人乙○○指訴
    甚詳，復有酒精濃度測試表（呼氣所含酒精濃度達每公升○點七五毫克）、道路
    交通事故調查報告表各一份、舉發違反道路交通管理事件通知單一紙、照片二幀
    、診斷證明書一紙及檢察官勘驗筆錄一份、照片八幀（偵卷第四六頁）附卷可稽
    。而乙○○人車倒地，因而受有頭部外傷、右側橈骨骨折、骨盆恥骨骨折及右大
    腿深部撕裂傷之傷害，亦有傷害診斷書在卷可查（偵查卷第十頁，該傷非重傷害
    ，見本院卷第六三頁，財團法人康寧醫院函）。又甲○○肇事後，立即下車察看
    並委託他人以一一○報案，而該路段之時速限制為每小時四十公里，且當時雖然
    陰天，但夜間有照明，路面無缺陷、無障礙物，此有上開調查報告表可參，並據
    檢察官勘驗現場，有勘驗筆錄可查（偵卷第四一頁），被告並無不能注意之情事
    ，竟疏未注意，於行經坡路、彎路時，不僅未減速慢行，反而以六十公里之時速
  行駛致肇事，其有過失甚明。
(二)、雖被告辯稱是告訴人侵入其車道致其應變不及云云，查告訴人確未靠右行駛（詳
    如後述），然該路段係無分向限制設施道路，寬僅四．五公尺，此參上開調查報
    告表之現場圖自明，被告行經該狹窄之坡路、彎路時，自應減速提高注意力以防
    狹窄路段會車時若有一方未靠右行駛，即有發生碰撞之可能，然被告不僅未減速
    慢行，反而以六十公里之高速行駛，且其酒後駕車，此均造成其注意力下降，而
    未能及時應變之主要原因，是被告所辯不足採信。
(三)、至於告訴人乙○○稱：「有靠右行駛，是被告為超越前方車輛，其將車頭開出來
    一點時才撞到伊」云云，然參以卷附現場圖，可見告訴人之機車倒地位置及車禍
    後之碎片，均在靠近往汐止方向之道路上（即被告行進方向），尤其碎片距離往
    汐止方向之路邊，更僅是一．四及一．七公尺，雖告訴人乙○○另稱：「機車不
    可能倒在那裡，伊在想可能是被告載伊去醫院前把車挪開」云云，然其於偵查中
    係稱：「當時被撞後不醒人事，被送到醫院，不知現場如何，警察劃現場圖時兒
    子蕭閔雄在場」等語（見偵查卷第四二頁背面），可見其稱：「機車被挪開」云
    云，僅為其猜測之詞，並無證據證明，況告訴人之子蕭閔雄於檢察官至現場勘驗
    時係證稱：「機車位置不對，但散落物、血跡的位置沒有錯，伊看到的機車位置
    機車頭朝伊家的方向，與現場圖後輪位置成相反方向」等語（偵卷第四二頁背面
    ），可見證人蕭閔雄亦僅爭執機車倒地之方向與現場圖相反，但對於機車倒地之
    位置及血跡、散落物之位置，則認為現場圖與現場狀況一致，是應認確係告訴人
    未靠右行駛，致與疾速行駛之被告於往汐止方向之道路發生碰撞甚明，是告訴人
    此部分之指訴尚有不實。
(四)、按「汽車駕駛人飲酒後其吐氣之所含酒精成分超過每公升○點二五毫克以上者不
    得駕車」，「汽車駕駛人應注意行車速度，無標誌者在彎道、坡路及無號誌之交
    叉路口均應減速慢行，作隨時停車之準備」，且「應隨時注意車前狀況」，此於
    道路交通安全規則第一百十四條第二款、九十三條第一項第四款及同規則第九十
    四條第三項分別定有明文。被告駕車自應注意上述道路交通安全規定，而依當時
    狀況，又無不能注意之情形，竟疏未注意仍以時速六十公里之速度前行煞避不及
    而肇事，致告訴人受傷，被告有過失甚明。又本件經送臺灣省台北縣區車輛行車
    事故鑑定委員會鑑定結果，亦認告訴人行經無分向設施道路未靠右行駛及被告酒
    醉駕車為違規事項，有該委員會八十九年十二月八日八九北行字第一八七一號函
    及鑑定意見書各一份在卷可憑。是被告過失駕駛行為，與告訴人受傷間，具有相
    當因果關係。
(五)、另依卷附行政院國軍退除役官兵輔導委員會台北榮民總醫院（88）北總內字第二
    六八六八號函（及附件一、二）、法務部八十八年五月十八日法八八檢字第一六
    六六九號函及警光雜誌第四八九期表三酒精對人體生理與駕駛能力之影響等文件
    所提之報告以觀，被告呼氣之酒測值每公升已達○點七五毫克，堪認已達不能安
    全駕駛交通工具之程度。
(六)、綜上，本件事證明確，被告犯行洵堪認定。至於告訴人未靠右行駛，為本件車禍
    發生之主要原因，然其與有過失，仍無解於被告之過失罪責。
三、核被告甲○○所為，係犯刑法第一百八十五條之三公共危險罪，及同法第二百八
    十四條第一項前段之因過失傷害人罪。被告所犯上開二罪間，犯意各別，手段殊
    異，應予分論併罰。被告酒醉駕車因而致人受傷，依法應負刑事責任，應依道路
    交通管理處罰條例第八十六條第一項規定，加重其刑；又被告於肇事後委由他人
    向警方報案，並緊急將傷者送醫有卷附之道路交通事故調查報告表上報案人一欄
    ，報案人為「甲○○」，核與被告所辯相符，有事故表可參，是被告於犯罪未被
    發覺前自首，而表明接受裁判，符合刑法第六十二條前段之自首要件，應依法減
    輕其刑，並先加重後減輕之。原審認被告罪證明確，並適用刑法第二條第一項前
    段、第一百八十五條之三、第二百八十四條第一項前段、第五十五條、六十二條
    前段、第四十一條第一項前段、第五十五條第六款，道路交通管理處罰條例八十
    六條第一項，罰金罰鍰提高標準條例第一條前段、第二條之規定，審酌被告之尚
    佳素行、過失程度較輕、告訴人所受傷勢不輕、犯後態度、迄未與告訴人達成和
    解等一切情狀，分別就被告甲○○服用酒類，不能安全駕駛動力交通工具而駕駛
    部分，量處拘役伍拾日，就過失傷害人部分，量處拘役伍拾伍日。且以刑法第四
    十一條業於九十年一月十日公布修正，並於同年一月十二日生效，該條第一項規
    定：「犯最重本刑為五年以下有期刑以下之刑之罪，而受六個月以下有期徒刑或
    拘役之宣告，因身體、教育、職業、家庭之關係或其他正當事由，執行顯有困難
    者，得以一元以上三元以下折算一日，易科罰金。但確因不執行所宣告之刑，難
    收矯正之效，或難以維持法秩序者，不在此限」，本件被告所犯之罪為最重本刑
    有期徒刑六月（過失傷害部分）或有期徒刑一年以下（公共危險部分）之罪，比
    較新舊法結果，認為法律變更對於被告不生影響，依刑法第二條第一項前段規定
    ，應適用裁判時之刑法第四十一條第一項前段，諭知易科罰金之折算標準，並定
    執行刑為應執行拘役壹佰日。經核原判決認事用法並無不合，量刑之諭知亦屬妥
    適，檢察官循告訴人之請以被告犯後態度不佳，未與被害人和解及對過失傷害部
    分量刑過輕等詞，提起上訴，因量刑為事實審法院職權，且原審判決已敘明量刑
    依據，是其指摘原判決不當為無理由，應予駁回。
據上論斷，應依刑事訴訟法第三百六十八條，判決如主文。
本案經檢察官鍾鳳玲到庭執行職務。
中      華    民    國    九十    年      十一      月        七        日
                              臺灣高等法院刑事第七庭
                                  審判長法  官  吳  啟  民
                                        法  官  林  瑞  斌
                                        法  官  施  俊  堯
右正本證明與原本無異。
不得上訴。
                          書記官  顏  志  豪
中      華    民    國    九十    年      十一      月        七        日
附錄：本判決論罪科刑法條全文
中華民國刑法第一百八十五條之三
服用毒品、麻醉藥品、酒類或其他相類之物，不能安全駕駛動力交通工具而駕駛者，
處一年以下有期徒刑、拘役或三萬元以下罰金。
中華民國刑法第二百八十四條
 (過失傷害罪)
因過失傷害人者，處六月以下有期徒刑、拘役或五百元以下罰金，致重傷者，處一年
以下有期徒刑、拘役或五百元以下罰金。
從事業務之人，因業務上之過失傷害人者，處一年以下有期徒刑、拘役或一千元以下
罰金，致重傷者，處三年以下有期徒刑、拘役或二千元以下罰金。


司法院資訊處製作；財團法人民間司法改革基金會備份。
